【裁判字號】    98,上易,300
【裁判日期】    980326
【裁判案由】    竊盜
【裁判全文】
臺灣高等法院臺中分院刑事判決         98年度上易字第300號
上  訴  人  臺灣臺中地方法院檢察署檢察官
被      告  甲○○
                    國民
上列上訴人因被告犯竊盜案件，不服臺灣臺中地方法院97年度易
字第4056號中華民國97年12月15日第1審判決（起訴案號：臺灣
臺中地方法院檢察署97年度偵字第17468號），提起上訴，本院
判決如下：
    主  文
原判決撤銷。
甲○○共同犯攜帶兇器竊盜罪，處有期徒刑玖月。扣案之鐵製短
鋸壹把，沒收。
    事  實
一、甲○○意圖為自己不法之所有，以新臺幣（以下同）5萬元
    之代價僱用與其具有犯意聯絡之姓名與年籍皆不詳之成年男
    子，共同攜帶其所有、客觀上足以對人之生命、身體、安全
    產生危害，可供兇器使用之鐵製短鋸1把，於97年4月20日某
    時，至臺中縣沙鹿鎮○○段0013地號農地，以該鐵鋸挖掘泥
    土並斬斷樹木根部之方式，下手竊取蔡桂森所有而種植在該
    處之楨柏樹木11株得手。後蔡桂森之子丙○○及蔡長安於同
    日下午16時許發現遭竊報警究辦，承辦警員於當日下午17時
    許勘察現場，並自遭竊盜樹木位置旁地上先採擷得菸蒂3根
    （起訴書誤植為煙蒂2根）及鐵製短鋸1把。丙○○及蔡長安
    復四處找尋該失竊樹木，後在彰化縣田尾鄉○○村○○道路
    由戊○○所經營之「王品園藝」園內，發現上述遭竊之楨柏
    樹10株，遂會同員警查扣該10株楨柏樹。員警乃約談戊○○
    得知該10株楨柏樹係丁○○所寄放，再約談丁○○得知該10
    株楨柏樹係向甲○○購得，繼約談甲○○並採擷其唾液經送
    鑑驗結果與上揭菸蒂殘留之DNA-STR型別相符而查獲。
二、案經臺中縣警察局清水分局報由臺灣臺中地方法院檢察署檢
    察官偵查起訴。
    理  由
壹、證據能力部分：
    按被告以外之人（包括證人、鑑定人、告訴人、被害人及共
    同被告等）於審判外之陳述雖不符刑事訴訟法第159條之1至
    之4等4條之規定，而經當事人於審判程序同意作為證據，法
    院審酌該言詞陳述或書面陳述作成時之情況，認為適當者，
    亦得為證據；當事人、代理人或辯護人於法院調查證據時，
    知有刑事訴訟法第159條第1項不得為證據之情形，而未於言
    詞辯論終結前聲明異議者，視為有前項之同意，同法第159
    條之5定有明文。立法意旨在於傳聞證據未經當事人之反對
    詰問予以核實，原則上先予排除。惟若當事人已放棄反對詰
    問權，於審判程序中表明同意該等傳聞證據可作為證據；或
    於言詞辯論終結前未聲明異議，基於尊重當事人對傳聞證據
    之處分權，及證據資料愈豐富，愈有助於真實發見之理念，
    且強化言詞辯論主義，使訴訟程序得以順暢進行，上開傳聞
    證據亦均具有證據能力。查檢察官、被告對於本案卷內相關
    證人之證述、文書卷證資料之證據能力，並未就有合於刑事
    訴訟法第159條第1項不得為證據之情形於本院言詞辯論終結
    前聲明異議，且上述證人之證述、文書卷證資料亦經本院於
    審理期日逐一提示、朗讀，並告以要旨，本院復審酌相關證
    人證述筆錄製成、文書卷證資料取得，並無證據顯示有何違
    背程序規定情事，依據上述之說明，皆應具有證據能力。
貳、實體理由：
一、訊據被告甲○○對於上揭犯罪，於原審法院審理中、本院審
    理中為自白認罪供述；且被告之自白認罪供述核與證人蔡長
    安、丙○○、戊○○、丁○○分別於警詢（警卷第8至20頁
    ）、偵查（偵查卷第5至7頁）中所證述情節相符；且被害人
    蔡桂森所有上開樹木遭竊後，蔡長安、丙○○2人即向警察
    機關報案失竊，經承辦警員在竊盜現場所採得之菸蒂3根，
    復採集被告之唾液送鑑驗比對結果，被告之DNA-STR與在上
    開竊盜現場採得3根菸蒂中之2根菸蒂之DNA-STR相符一節，
    亦有內政部警政署刑事警察局97年7月11日刑醫字第0970091
    718號函檢附之鑑驗書、與勘察採證同意書、現場相片16紙
    等各在卷為據，足認被告上開自白認罪供述核與本案客觀事
    實相符，堪以採為本案斷罪之依據。是本案事證明確，被告
    上開竊盜犯罪，堪為認定，應依法予以論科。
二、按「行竊時之兇器種類並無限制，凡客觀上足以對人之生命
    、身體、安全構成威脅，具有危險性之兇器均屬之，且只須
    行竊時攜帶此種具有危險性之兇器為已足，並不以攜帶之初
    有行兇之意圖為必要。」，最高法院93年度臺上字第526號
    裁判意旨參照。查被告與上述不詳姓名成年男子共同係持被
    告所有之鐵製短鋸1把為工具以下手竊取被害人所有上述樹
    苗一節，已如上開所述，且被告於本院審理中復供承該鐵製
    短鋸得以挖掘泥土與斬斷下手竊取樹苗之根部等語，復佐以
    該短鋸既係鐵製材質，茍持以抵拒，當對人之生命、身體、
    安全產生危害，於客觀上自應認係兇器。是核被告甲○○所
    為，係犯刑法第321條第1項第3款之攜帶兇器竊盜罪；又被
    告犯上述攜帶兇器竊盜罪與前揭成年男子彼此間，有犯意聯
    絡與行為分擔，為共同正犯。爰審酌被告雖無前科犯罪紀錄
    ，惟見販售樹木有利可圖，即以竊盜手段竊取被害人所辛苦
    種植之樹木加以販售牟利，對他人所有權視若無物，已無可
    取，後於原審法院審理、本院審理中雖坦認犯罪，惟其於警
    詢、偵查、原審法院行準備程序中則一再否認犯罪，飾詞矯
    辯，未知悔改，暨其犯罪動機、目的、手段等一切情狀，量
    處有期徒刑9月，資以懲儆。扣案之鐵製短鋸1把為被告所有
    ，且係供本案犯罪使用，業據被告供明在卷，爰依刑法第38
    條第1項第2款規定宣告沒收之。
三、原審以被告犯攜帶兇器竊盜罪，事證明確，並依據刑事訴訟
    法第273條之1第1項、第299條第1項前段、第310條之2、第
    454條，刑法第28條、第321條第1項第3款、第74條第1項第1
    款、第38條第1項第2款等規定予以論科，再審酌被告前未曾
    受有期徒刑以上刑之宣告，於犯罪後坦承犯行，深具悔意等
    一切情狀，就被告犯竊盜罪量處有期徒刑9月，並因被告已
    給付被害人丙○○現金10萬元與面額為20萬元之即期支票1
    紙（已兌現），與丙○○達成民事和解，認所宣告之刑以暫
    不執行為適當，併予宣告緩刑3年等語，雖非無見。惟按刑
    罰之量定，固屬法院自由裁量之職權行使，惟刑事審判之量
    刑，旨在實現刑罰權之分配的正義，故法院對科刑判決之被
    告量刑，應符合罪刑相當原則，使罰當其罪，以契合人民之
    法律感情，此所以刑法第57條明定科刑時應審酌一切情狀，
    尤應注意該條所列各款情形，以為科刑輕重之標準；又緩刑
    之宣告與否，固屬實體法上賦予法院得為自由裁量之事項，
    惟法院行使此項職權時，除應審查被告是否符合緩刑之法定
    要件外，仍應受比例原則與平等原則等一般法律原則之支配
    ，以期達成客觀上之適當性、相當性與必要性之價值要求。
    查，本案被告於原審法院審理中、本院審理中固為坦認犯罪
    ，惟被告於竊盜被害人所有上揭樹木後，蔡長安、丙○○2
    人報警究辦，被告於警詢中先辯稱樹木係先前向丙○○所購
    得云云（警卷第4頁），後於偵查中、原審法院97年11月10
    日下午14時40分行準備程序中改辯稱樹木係向「姓黃」的臺
    南人買的云云（偵查卷第6頁、原審卷第19頁），於原審法
    院97年11月10日下午14時40分行準備程序中法官訊及「（問
    ：既然本件買賣的貨源來自黃先生，為何97年2、3月間還要
    去被害人園裡抽菸？）」時，又抗辯稱「我是介紹別人去買
    東西，不是要做本件10棵樹買賣才去的，這2年當中我帶過1
    、20個人去被害人的園裡看樹。」云云（原審卷第19頁），
    於該次行準備程序中復聲請傳喚多位證人於審理期日到庭為
    證，此在在顯示被告犯本案竊盜罪後，先一再脫罪卸責，延
    宕訴訟程序，浪費司法資源，已難認被告歷經本件竊盜案之
    警詢、偵審程序後已得教訓，更佐以被告前與被害人認識，
    曾向被害人購買樹木，亦仲介第3人向被害人購買樹木，竟
    以竊盜手段竊盜被害人之樹木，實難寬諒；是檢察官以被告
    係因見悉本案證據充分無法脫罪而為認罪，自不應為緩刑之
    宣告為由提起上訴，自非無據，為有理由，應由本院將原判
    決予以撤銷，另為適當之判決。
據上論結，應依刑事訴訟法第369條第1項前段、第364條、第299
條第1項前段，刑法第28條、第321條第1項第3款、第38條第1項
第2款，判決如主文。
本案經檢察官乙○○到庭執行職務。
中    華    民    國    98    年    3     月    26    日
            刑事第三庭   審判長法  官   王  增  瑜
                               法  官   吳  進  發
                               法  官   梁  堯  銘
以上正本證明與原本無異。
不得上訴。
                               書記官   陳  麗  玉
中    華    民    國    98    年    3     月    26    日


司法院資訊處製作；財團法人民間司法改革基金會備份。
